臺灣高等法院高雄分院刑事判決　　　　94年度交上訴字第21號
上　訴　人　臺灣高雄地方法院檢察署檢察官
上　訴　人　甲○○
即　被　告
上列上訴人等因被告公共危險等案件，不服臺灣高雄地方法院93
年度交訴字第32號中華民國94年3月31日第一審判決（起訴案號
：臺灣高雄地方法院檢察署92年度偵字第24347 號），提起上訴
，本院判決如下：
    主  文
原判決關於公共危險部分撤銷。
甲○○被訴公共危險罪部分，無罪。
其他上訴駁回。
    理  由
一、公訴意旨略以：被告甲○○於92年7 月5 日凌晨1 時許，騎
    乘車牌號碼OOM-171 號重型機車，沿高雄市前金區○○○路
    （聲請簡易判決處刑書誤載為文武二街）慢車道由西往東方
    向行駛，於行經民生二路與文武二街交叉路口時，本應確實
    注意在雙向二車道行駛時，均應在遵行車道內行駛，且應注
    意車前狀況，隨時採取必要之安全措施，又依當時情形並無
    不能注意情事，竟能注意而不注意，逆向行駛，撞及對向適
    騎乘車號KN5-657 號重型機車行經該處之告訴人乙○○，致
    告訴人乙○○受有頭部外傷併顏面四肢擦挫傷之傷害。被告
    甲○○明知於駕駛車輛肇事致人受有傷害後，應即採取救護
    或其他必要措施，並向警察機關報告，不得駛離，竟偽稱要
    前去警局報案，而未採取救護或其他必要措施即駕車逃逸，
    嗣因乙○○記下肇事車輛之車牌號碼報警處理，始查獲被告
    甲○○，因認被告甲○○涉有刑法第284 條第1 項前段之過
    失傷害罪及同法第185 條之4 之駕駛動力交通工具肇事致人
    受傷而逃逸罪嫌云云。
二、按犯罪事實應依證據認定之，無證據不得認定犯罪事實；又
    不能證明被告犯罪者，應諭知無罪之判決，刑事訴訟法第15
    4 條第2 項、第301 條第1 項分別定有明文。又認定犯罪事
    實所憑之證據，雖不以直接證據為限，間接證據亦包括在內
    ；然而無論係直接或間接證據，其為訴訟上之證明，須於通
    常一般之人均不致有所懷疑，而得確信其為真實之程度者，
    始得據為有罪之認定，倘其證明尚未達到此一程度，而有合
    理性之懷疑存在時，即難為有罪之認定。再者，告訴人之告
    訴係以使被告受刑事訴追為目的，是其陳述是否與事實相符
    ，仍應調查其他證據以資審認（最高法院52年台上字第1300
    號、76年度台上字第4986號判例參照）。次按汽車駕駛人依
    規定遵守交通規則行車時，得信賴其他汽車駕駛人亦能遵守
    交通規則，故關於他人違規行為所導致之危險，僅就可預見
    ，且有充足時間可採取適當之措施以避免結果之發生時，負
    其責任。對於他人突發不可知之違規行為並無防止之義務。
    又刑法上之過失犯，以行為人對於犯罪結果之發生按其情節
    應注意，並能注意，而不注意者，始克相當，若事出突然，
    依當時情形，不能注意時，縱有結果發生，仍不得令負過失
    責任；所謂信賴原則，指行為人在社會生活中，於從事某種
    具有危險性之特定行為時，如無特別情事，在可信賴被害者
    或其他第3 人亦會相互配合，謹慎採取適當行動，以避免發
    生危險之適當場合，倘因被害者或其他第3 人之不適當行動
    ，而發生事故造成損害之結果時，該行為人即不負過失責任
    。依此一原則，汽車駕駛人應可信賴參與交通行為之對方，
    亦將同時為必要之注意，相互為遵守交通秩序之適當行為，
    而無考慮對方將會有違反交通規則之不當行為之義務。故汽
    車駕駛人如已遵守交通規則且為必要之注意，縱有死傷結果
    之發生，其行為仍難認有過失可言（最高法院87年度台上字
    第2457號、88年度台上字第1852號判決意旨參照）。
三、本件公訴人認被告甲○○涉有上開過失傷害及公共危險之罪
    嫌，無非係以告訴人之指述及邱綜合醫院診斷證明書為其論
    罪之依據。訊據被告矢口否認有何過失傷害及公共危險之犯
    行，辯稱：本件車禍係告訴人逆向行駛才會發生，我並沒有
    過失，事發後徐永利有告訴乙○○到派出所去處理，我就跟
    徐永利到五福二路派出所等乙○○，徐永利還有將乙○○的
    車鑰匙交給警察，我跟徐永利在該派出所等了約半小時左右
    ，是警察跟我們說沒事了，我們才離開，並無肇事致人受傷
    而逃逸之事實等語。
四、經查：
（一）本件車禍之發生，據證人乙○○於原審審理時證稱：因為
      我沒有戴安全帽被警察在後面騎機車追，我要躲警察，所
      以騎錯路逆向騎到對向車道去，一騎到對向車道就馬上發
      生車禍，是很快的時間，是我的機車車頭與對方的機車車
      頭對撞，當時汽車道與機車道有分隔島，兩旁樹都很高等
      語（見原審卷第54頁至第58頁），核與證人徐永利於原審
      所證稱：車禍之發生是因為對方被警察追，所以逆向行駛
      過來才撞到被告所騎乘之機車，對方轉過來沒有幾秒就撞
      到了等語相符（見原審卷第103 頁、第106 頁），均已證
      述係因乙○○未戴安全帽而遭警追緝，情急之下乃左轉文
      武二街，再右轉逆向至被告所騎乘之慢車道上，致使乙○
      ○所騎乘機車之車頭與被告所騎乘機車之車頭對撞；再觀
      諸被告及告訴人乙○○所繪製之事故現場圖所示（原審交
      簡卷第17頁、第18頁），事故發生之地點係在接近路口之
      位置，亦與證人乙○○、徐永利上開所述一騎到對向車道
      就馬上發生車禍等情相符，是公訴意旨認係被告逆向行駛
      而撞及告訴人，顯有誤會。本件車禍之發生，既係因告訴
      人逆向行駛，自行撞上被告之機車而受傷所致，而被告既
      已依道路交通安全規則為一般之注意並依實際情況而為特
      別之注意，且合理信賴告訴人亦能遵守交通規則，同時為
      必要之注意，謹慎採取適當行動，其對於告訴人突如其來
      之逆向違規行為並無預防之義務及預防之可能性，而被告
      既無應注意、能注意而未注意之過失，核其所為與刑法第
      284 條第1 項前段之過失傷害罪之要件不符。
（二）告訴人乙○○因未戴安全帽而遭警追緝，乃逆向行駛至被
      告所騎乘之慢車道上，致使2 車之車頭對撞，乙○○因而
      人、車倒地，受有頭部外傷併顏面四肢擦挫傷之傷害後，
      追緝之警察曾至案發現場，見告訴人乙○○受傷後即要雙
      方自行處理後離去，此據被告供明在卷，並經證人乙○○
      、徐永利於原審證述屬實（見原審卷第58頁、第108 頁）
      ；而證人徐永利於原審復證稱：因乙○○被警察追，所以
      逆向行駛過來，碰撞後2 車均有倒下，有問乙○○有沒有
      怎麼樣，要不要送醫院，乙○○說不用，因為怕乙○○跑
      掉，所以取走乙○○的車鑰匙，乙○○的車壞掉用牽的，
      我們用騎的，走了一段路我們覺得太慢了，我就提議到先
      到前面的警察局等，等了半小時乙○○沒有來，警察就叫
      我們走了，我有將乙○○的車鑰匙留在五福路上的警察局
      等語（見原審卷第103 頁至第107 頁），已證述被告於發
      生車禍後有問乙○○要不要送醫院，經乙○○表示不用後
      ，遂提議至警察局處理，後因乙○○未至警察局才離去，
      核與告訴人乙○○於偵查中所指稱：我們發生車禍時，他
      就叫我牽車去警察局，但走了一半他認為我走了太慢，他
      自己就先走了，後來我才發現他指的方向沒有警察局等語
      （見偵字第24347 號偵查卷第7 頁），大致相符，而告訴
      人乙○○住屏東市，對高雄市區道路不熟悉，致未到被告
      指定之五福二路派出所，而係由其父親陪同至自強路派出
      所報案，此亦據乙○○於原審陳述明確（見原審交簡字第
      180 號卷第14頁），足證被告前述所辯案發後有告訴乙○
      ○到派出所去處理，因乙○○未到才離開等情，尚堪採信
      ；至高雄市政府警察局新興分局五福二路派出所提供之該
      所92年7 月4 日22時起至同年月6 日4 時止之員警工作紀
      錄簿上，雖未載有被告及證人徐永利在該派出所等待，並
      將乙○○之車鑰匙留在該派出所之情形（見原審卷第39
      頁至第44頁），然因本件車禍之被害人乙○○未到該派出
      所報案，致派出所之員警工作紀錄簿上未有記載，亦屬常
      情，自難以此遽認被告所辯不實；則被告並無肇事致人受
      傷而逃逸之故意甚明。
（三）綜上所述，本件公訴人所提證據，尚難證明被告甲○○有
      過失傷害及公共危險之犯行，則依上開判例說明，本件要
      屬不能證明被告犯罪。
五、原審就上開過失傷害部分，因而為被告甲○○無罪之諭知，
    經核尚無不合，公訴人上訴意旨，指摘原判決此部分不當，
    為無理由，應予駁回。
六、至原審就上開公共危險部分，未詳為推求，遽為被告甲○○
    科刑之判決，即有未恰，被告執此聲明上訴，指摘原判決此
    部分不當，為有理由，應由本院將原判決關於公共危險部分
    ，予以撤銷改判，另為被告甲○○被訴公共危險罪部分無罪
    之諭知。
據上論結，應依刑事訴訟法第368 條、第369 條第1 項前段、第
364條、第301條第1項，判決如主文。
本案經檢察官林惠到庭執行職務。
中　　華　　民　　國　　94　　年　　7 　　月　　12　　日
                  刑事第七庭    審判長法  官  莊飛宗
                                      法  官  黃三友
                                      法  官  黃憲文
以上正本證明與原本無異。
公共危險部分如不服本判決，應於收受本判決後10日內向本院提
出上訴書狀，其未敘述上訴理由者，並得於提起上訴後10日內向
本院補提理由書狀（均須按他造當事人之人數附繕本）「切勿逕
送上級法院」。
其餘不得上訴。
中　　華　　民　　國　　94　　年　　7 　　月　　14　　日
　　　　　　　　　　　　　　　　　　　書記官  葉淑華
